【裁判字號】    98,交抗,27
【裁判日期】    980121
【裁判案由】    聲明異議
【裁判全文】
臺灣高等法院臺中分院交通事件裁定      98年度交抗字第27號
抗  告  人
即受處分人  甲○○
上列抗告人因聲明異議案件，不服臺灣臺中地方法院中華民國
97年12月5日所為裁定（97年度交聲字第3262、3263號）提起抗
告，本院裁定如下：
    主  文
抗告駁回。
    理  由
一、抗告意旨略以：(一)員警於監理所給的內容和在法院所說的內
    容完全不符。(二)如果像員警所講的雷達測速器沒有照相功能
    實在是不可能。(三)單用目測即可測出車速是否過快，那麼又
    如何看到車牌呢？131公里車速要如何看到車牌，加上為什
    麼沒有駕車來取締呢？綜上所述，爰依法提出抗告，請求撤
    銷原裁定云云。
二、原處分機關略以：異議人即受處分人甲○○（下稱受處分人
    ）於民國97年7月16日16時24分許，駕駛車號2705-FV號自用
    一般小客車，行經臺中縣大甲鎮○○路時，遭臺中縣警察局
    大甲分局警員於臺中縣大甲鎮○○路151公里處執行勤務時
    ，以雷達測速儀器測得其於限速60公里路段，車速為131 公
    里，超速71公里之違規事實，經執勤警員攔停，卻不服稽查
    取締而加速逃逸，臺中縣警察局大甲分局大甲派出所警員遂
    分別依違反道路交通管理處罰條例第40條、第60條第1項規
    定逕行舉發。嗣經原處分機關於97年11月10日，依違反道路
    交通管理處罰條例第43條第1項第2款、第43條第4項規定，
    以豐監稽違字第裁63-HC0000000號裁決書裁處受處分人罰緩
    新臺幣（下同）16000元，吊扣汽車牌照3個月，施以道安講
    習；又依違反道路交通管理處罰條例第60條第1項規定，以
    豐監稽違字第裁63-HD0000000號裁決書，裁處受處分人罰鍰
    5000元等語。
三、受處分人聲明異議意旨略以：本人雖有行經此方向，但無違
    規超速，也無不服稽查取締駕車逃逸，再者承辦員警有提到
    他們有駕警車鳴笛，但本人卻沒有聽到任何鳴笛聲，也無看
    到警車從旁攔下，而且沿路都停紅綠燈，倘若車速達131公
    里要如何停下紅綠燈？另外，單憑一張由數位相機列印下來
    的相片就證明本人有違規超速等，違規單上的時間與相片上
    的時間不符，且為什麼只有鎖定車速的速度，而沒有目標車
    速的速度，再者也沒有車型、車號，要怎麼證明我有違規等
    云云，請求撤銷原處分。
四、按交通警察掣單舉發違反道路交通管理處罰條例所列之違規
    事實，本質上為行政處分，係公務員基於職務上之公權力，
    依法就特定之具體事件所為之具公法上效果之單方面行政行
    為，如無形式上顯然之瑕疵可指，基於公務員為公法上行為
    具有公信力之原則，該行政行為當可被推定為真正，其據以
    依法處分之事實認定亦為正確無誤，此與民事訴訟法第355
    條第2項規定「文書依其程式及意旨得認作公文書，推定其
    為真正」之情形相同。本此公信原則，立法者乃賦予行政機
    關制定違反道路交通事件統一裁罰基準及處理細則，使執行
    勤務員警得當機處分，以達其維護交通秩序、安全之行政目
    的。反之，若謂公務員一切行政行為均需預留證據以證其實
    ，則國家行政勢必窒礙難行。準此，刑事訴訟法就犯罪證據
    所列有關之規定與屬於行政秩序罰之交通違規裁罰本質不合
    之部分，自不在準用之列。從而，交通違規行政爭訟之舉證
    責任原理，應非如刑事案件中，必須超越任何合理懷疑，始
    可為有罪判決之嚴格程度，而係應與民事訴訟之舉證責任原
    理相類似，亦即基本上應就行政機關與人民所各自主張有利
    於己之事實，分配其應盡之舉證責任，而非逕予準用刑事訴
    訟上之「無罪推定」原則，此觀諸行政訴訟法第136條規定
    行政訴訟程序準用民事訴訟法第277條舉證責任分配原則之
    立法意旨亦明。
五、經查：(一)本件抗告人所有車號2705-FV號自小客車，於97年7
    月16日16時24分許，行經臺中縣大甲鎮○○路時，經臺中縣
    警察局大甲分局警員於臺中縣大甲鎮○○路151公里處執行
    勤務時，施以雷達測速，認有「於限速60公里路段經雷達測
    速測出車速為131公里，超速71公里」及「不服稽查取締逃
    逸」之違規事由，而掣開臺中縣警察局大甲分局中縣警交字
    第HC0000000、HD0000000號舉發違反道路交通管理事件通知
    單之事實，有上開舉發違反道路交通管理事件通知單影本、
    現場拍攝之測速器相片、現場圖、臺中縣警察局大甲分局大
    甲派出所員警工作紀錄簿、經濟部標準檢驗局出具本件雷達
    測速儀檢定合格單之有效期限至98年11月之條碼相片各1份
    在卷可稽。又證人即舉發員警張敏楓於原審訊問時具結證稱
    ：「當天受處分人開在大甲鎮○○○路，由北往南行駛，我
    當時站在經國路151公里處，我們照相的位置是由南往北照
    的，當時執勤的員警有4人都在車子旁邊，有警員黃世峰、
    梁榮特、徐偉倫和我（庭呈當天執勤的人員資料），測速的
    儀器是放在車上，向外面照的，當時是下午16時24分，測速
    儀器是雷達測速器，當時車流量不多，我們當時是針對由北
    往南的車輛照相的。當時我們在測速，那邊限速60公里，只
    要超過70公里我們就攔停然後告發，當時有一部黑色的自小
    客車，經我們雷達測速，發現他的時速高達131公里，員警
    就予以攔查，‥‥，那部車看到我們攔的時候，車速有減慢
    ，看到我們要攔停，車速又加快駛離現場，所以這部車子並
    沒有停車，我們也沒有與駕駛人談話，我們附的照片是測速
    器測到的131公里的車速，並沒有拍到這部車子…（法官問
    ：為何拍得的相片，沒有拍到這部車子？）因為拍照的相機
    並不是專門拍測速的，而是我們一般的數位相機，測速器有
    兩種，一種是自動拍照的，一種是雷達測速，測到的時後，
    由警員攔停告發的，我們執勤的就是後面這種，就是測速到
    之後，攔停告發，所以沒有拍到照片（法官問：那車子跑掉
    的時候，為何沒有去拍這部車子？）因為車速太快，所以來
    不及拍照。（法官問：所以只有拍測速器上面的測量速度的
    機器畫面而已？）是的。」等語（見原審卷第10頁背面至11
    頁）。則本件當時執勤之員警張敏楓於原審訊問時，經告知
    證人具結之義務及偽證之處罰並命其朗讀結文及具結後，仍
    明確為上開陳述，而證人與抗告人間並無怨隙，應不致故為
    不利抗告人之陳述，是其逕行舉發以取締抗告人超速及不服
    稽查取締逃逸之證言，應屬真實可信，且亦無抗告人辯稱員
    警於監理所供述的內容和在法院所為之證言完全不符之情形
    ，復據抗告人於聲明異議狀內亦不否認有行經違規路段，堪
    認抗告人於前揭時間、地點，確有上開違規行為。(二)本件抗
    告人一再指稱執勤員警之舉發有誤，伊並未超速及不服稽查
    取締逃逸云云，惟未提出積極證據以供調查，原審法院亦查
    無證據足資證明警員有捏造事實違法取締之情事，則執勤警
    員本其維護交通秩序、安全職責所為之舉發，自應受到合法
    、正確之推定。從而，抗告人抗告意旨謂其無超速及不服稽
    查取締逃逸之行為云云，自不足採。
六、從而，原處分機關依上開規定裁處抗告人，原審法院據以駁
    回異議，並無不當。本件抗告人未提出任何合理事證，對行
    政機關之上開舉證為反駁，空言否認違規行為，其抗告為無
    理由，應予駁回。
七、據上論斷，應依道路交通案件處理辦法第26條，刑事訴訟法
    第412條，裁定如主文。
中    華    民    國    98    年    1     月    21    日
            刑事第五庭    審判長法  官  趙  春  碧
                                法  官  楊  真  明
                                法  官  賴  恭  利
上列正本證明與原本無異。
不得抗告。
                                書記官  林  桂  鳳
中    華    民    國    98    年    1     月    21    日


司法院資訊處製作；財團法人民間司法改革基金會備份。
